臺灣臺南地方法院刑事判決　
111年度金簡上字第24號
上  訴  人  張寶云
即  被  告          


選任辯護人  吳炳輝律師
上列上訴人即被告因洗錢防制法案件，不服本院於中華民國111
年5月17日所為111年度金簡字第66號第一審刑事簡易判決（偵查
案號：110年度偵字第1905號），提起上訴，本院管轄之第二審
合議庭判決如下：
    主  文
上訴駁回。
    事  實
一、張寶云能預見提供自己金融帳戶予他人使用，可能為他人用
    於財產犯罪或隱匿犯罪所得，竟仍基於幫助詐欺取財及幫助
    洗錢故意，於民國109年9月12日，在臺南市安南區同安路上
    某全家便利商店，將不知情之友人沈郅永（涉嫌詐欺罪嫌，
    另經臺灣臺南地方檢察署檢察官為不起訴處分）所申辦之華
    南商業銀行帳號000-000000000000號帳戶（下稱華南銀行帳
    戶）之存摺、金融卡等資料，以出租每本帳戶每月可獲得新
    臺幣（下同）3萬元之代價，寄予真實姓名、年籍不詳署名
    「陳彥輝」之詐騙集團成年成員使用，容任他人作為詐欺取
    財之工具。嗣該詐欺集團成員取得前開帳戶後，即共同基於
    為自己不法所有之犯意聯絡，於109年9月13日間，致電戴如
    玉，佯稱網物購物設定錯誤云云，致戴如玉陷於錯誤，分別
    於109年9月14日16時25分許、28分許，以網路銀行轉帳方式
    各匯款49989、49988元至上開華南銀行帳戶內，隨即遭提領
    一空。嗣戴如玉發覺有異，始知受騙而報警處理查悉上情。
二、案經戴如玉訴由臺中市政府警察局烏日分局報告臺灣臺南地
    方檢察署檢察官偵查起訴。
    理  由
壹、證據能力之判斷：
    本判決所引用被告以外之人於審判外之言詞或書面陳述，經
    當事人同意作為證據使用，本院審酌該等證據作成時情況，
    並無違法或不當取證，亦無顯不可信或證明力過低，而均認
    為適當，依刑事訴訟法第159條之5規定，具證據能力；另本
    判決引用之非供述證據，均依法定程序取得，經合法調查程
    序，與待證事實間復具相當關聯性，無不得為證據情形，依
    刑事訴訟法第158條之4反面解釋，均有證據能力。
貳、犯罪事實之認定：
    上揭犯罪事實業據被告張寶云為認罪之表示，並經證人即告
    訴人戴如玉於警詢中證述遭詐騙經過明確，另有網路銀行轉
    帳交易明細截圖2張、華南商業銀行股份有限公司109年10月
    14日營清字第1090029049號函檢送帳號000000000000號戶名
    沈郅永之開戶基本資料及102年4月12日至109年10月13日之
    交易明細各1份、張寶云與暱稱「陳彥輝」之通訊軟體LINE
    對話紀錄截圖8張各件附卷可參，依此，被告於本院審理時
    之自白與事實相符，應堪採信。從而，堪認被告確有幫助他
    人遂行詐欺取財及洗錢犯行之不確定故意。綜上所述，被告
    幫助詐欺取財及幫助洗錢犯行明確，堪以認定，應依法論科
    。
參、論罪：
  ㈠核被告所為係犯刑法第30條第1項、第339條第1項之幫助詐欺
    取財罪，及刑法第30條第1項、洗錢防制法第14條第1項之幫
    助洗錢罪。被告以單一行為，幫助詐騙集團成員詐欺告訴人
    ，及幫助掩飾、隱匿詐騙集團犯罪所得之去向及所在，為想
    像競合犯，應依刑法第55條前段規定，從一重之幫助洗錢罪
    論處。
  ㈡被告於本案中所為係幫助犯，犯罪情節較正犯輕微，爰依刑
    法第30條第2項規定，減輕其刑。另被告於本院審理時，自
    白犯罪，應依洗錢防制法第16條第2項之規定減輕其刑，並
    遞減其刑。
肆、維持原判決及駁回上訴之理由：　　
一、原審以被告罪證明確，而援引刑事訴訟法第449條第2項、第
    454條第2項，洗錢防制法第2條第2款、第14條第1項、第16
    條第2項，刑法第11條前段、第30條第1項前段、第2項、第3
    39條第1項、第55條、第42條第3項前段等規定，並斟酌本案
    被告不思循正當途徑獲取所需，以提供金融帳戶助長詐騙集
    團犯罪，增加政府查緝此類犯罪之困難，因而危害他人財產
    法益及社會秩序，所為實不足取，惟並無證據證明其實際參
    與詐欺取財犯行，責難性較小，並考量被告前於109年9月5
    日將其帳戶交付予詐騙集團涉犯幫助詐欺取財罪，經本院以
    110年度金簡字第65號判決判處有期徒刑3月、緩刑2年確定
    ，素行不佳，及其坦承犯行之犯後態度，告訴人戴如玉所受
    之損害，迄今尚未與告訴人達成和解、賠償告訴人之損失，
    兼衡其犯罪動機、目的、手段，暨其於警詢時自陳學歷為大
    學畢業之智識程度、家庭經濟狀況為勉持等情狀，量處有期
    徒刑5月，併科罰金3萬元，並諭知如易服勞役，以1千元折
    算1日之折算標準。經核原判決認事用法均無違誤，量刑亦
    屬妥適。
二、被告雖上訴主張其於本案所為與本院110年度金簡字第65號
    一案間，具有概括犯意，係屬同一犯罪行為，應為前案既判
    力所及，故本案應為免訴判決云云。惟被告於本院110年度
    金簡字第65號案件中，係於109年9月5日9時9分許，在全家
    便利商店臺南安慶店，將其所申辦之第一商業銀行新營分行
    帳號000-00000000000號帳戶（下稱第一銀行帳戶）及中華
    郵政股份有限公司麻豆郵局帳號000-00000000000000號帳戶
    （下稱麻豆郵局帳戶）之存摺、金融卡等資料，以出租每本
    帳戶每10日可獲得1萬2,000元之代價，寄予真實姓名、年籍
    不詳署名「陳懿凱」之詐騙集團成年成員使用。而詐騙集團
    取得被告提供之前揭帳戶後，向前揭案件被害人汪世鵬、林
    薇薇、林昭妘實施詐騙，使渠等陷於錯誤，均於109年9月7
    日匯款至被告提供之前揭第一銀行帳戶及麻豆郵局帳戶內，
    並旋經詐騙集團成員提領等情，業有本院110年度金簡字第6
    5號刑事簡易判決書1份在卷可參（參見偵卷第77頁至第85頁
    ）。是被告係於寄送前案所示帳戶予詐騙集團，並經詐騙集
    團成員用以詐騙該案被害人後，復另行寄送本案其友人沈郅
    永之帳戶寄交給本案詐騙集團，以供其等詐騙本案被害人，
    故被告於前後兩案所為犯行，顯非同一犯罪事實。復參以被
    告於偵查中供稱：「對方說我提供一本帳戶資料，對方就會
    給我錢，之前我被判緩刑的部分，是我提供我的第一銀行及
    郵局帳戶（上稱為甲詐騙集團），但是我又寄出台灣銀行、
    台灣企銀的帳戶及京城銀行的帳戶共3本帳戶再寄給另外一
    個人（上稱為乙詐騙集團），但是乙詐騙集團跟我說我的台
    灣銀行、台灣企銀的帳戶及京城銀行的帳戶為警示帳戶不能
    使用，所以我後來就又提供沈郅永的華南銀行給乙詐騙集團
    。」（參見偵卷第43頁），是本案與被告所犯前開案件，係
    分別起意，而屬不同犯行，並非同一案件。因此，本案自非
    前案起訴效力所及，辯護意旨主張本案應為免訴判決云云，
    當無可採。綜上所述，原審認事用法並無違誤，量刑亦無不
    當，應予維持，被告上訴主張原審判決錯誤，請求為免訴判
    決云云，為無理由，應予駁回。
據上論斷，應依刑事訴訟法第455條之1第1項、第3 項、第364條
、第368條，判決如主文。
本案經檢察官白覲毓到庭執行職務
中　　華　　民　　國　　111 　年　　11　　月　　16　　日
                  刑事第十二庭  審判長法　官　卓穎毓
                                      法  官  莊玉熙
                                      法  官  李俊彬
以上正本證明與原本無異。
不得上訴。
        　　　　　　　　　　　　　　　書記官　黃郁淇
中　　華　　民　　國　　111 　年　　11　　月　　16　　日
附錄本案論罪科刑法條全文
刑法第30條
幫助他人實行犯罪行為者，為幫助犯。雖他人不知幫助之情者，
亦同。
幫助犯之處罰，得按正犯之刑減輕之。
刑法第339條
意圖為自己或第三人不法之所有，以詐術使人將本人或第三人之
物交付者，處 5 年以下有期徒刑、拘役或科或併科 50 萬元以
下罰金。
以前項方法得財產上不法之利益或使第三人得之者，亦同。
前二項之未遂犯罰之。
洗錢防制法第14條
有第二條各款所列洗錢行為者，處 7 年以下有期徒刑，併科新
臺幣 5 百萬元以下罰金。
前項之未遂犯罰之。
前二項情形，不得科以超過其特定犯罪所定最重本刑之刑。